【裁判字號】    99,交聲,822
【裁判日期】    991130
【裁判案由】    違反道路交通管理處罰條例聲明異議
【裁判全文】
臺灣士林地方法院交通事件裁定         99年度交聲字第822號
    原處分機關  臺北市交通事件裁決所
    異  議  人
    即受處分人  曾文進
上列異議人即受處分人因違反道路交通管理處罰條例案件，對於
臺北市交通事件裁決所中華民國99年6 月17日所為之處分（原處
分案號：北市裁罰字第裁22－AB0000000 號）聲明異議，本院裁
定如下：
    主    文
異議駁回。
    理    由
一、按汽車駕駛人，行車速度，超過規定之最高時速者，處新臺
    幣（下同）1,200 元以上2,400 元以下罰鍰；汽車駕駛人有
    道路交通管理處罰條例第40條情形者，除依原條款處罰鍰外
    ，並予記違規點數1 點，道路交通管理處罰條例第40條、第
    63條第1 項第1 款分別定有明文。再按汽車駕駛人之行為經
    以科學儀器取得證據資料證明其行為違規者，得逕行舉發，
    而逕行舉發，以汽車所有人為被通知人製單舉發，道路交通
    管理處罰條例第7 條之2 第1 項第7 款、第4 項分別定有明
    文。又按受舉發違反道路交通管理事件之受處罰人，認為受
    處罰之違規行為應歸責他人者，應於舉發違反道路交通管理
    事件通知單應到案日期前，檢附相關證據及應歸責人相關證
    明文件，向處罰機關告知應歸責人，處罰機關應即另行通知
    應歸責人到案依法處理。逾期未依規定辦理者，仍依本條例
    各該違反條款規定處罰，道路交通管理處罰條例第85條第1
    項，亦著有明文。
二、原處分意旨略以：本件受處分人即異議人曾文進於民國（下
    同）99年3 月11日上午10時12分許，駕駛車牌號碼3362-DA
    號自小客車（下稱系爭車輛），行經臺北市○○街（西往東
    ），因超速行駛經雷達測速儀器測得時速為57公里，為臺北
    市政府警察局松山分局交通分隊之執勤員警依採證照片據以
    逕行舉發有「限速40公里，經測時速57公里，超速17公里未
    滿20公里」之違規，受處分人於應到案日期前申訴，經原處
    分機關即臺北市交通事件裁決所審查結果，仍認有前開違規
    行為，而依道路交通管理處罰條例第40條之規定，裁處罰鍰
    1,600 元，並依同條例第63條第1 項之規定，並記違規點數
    1 點，有卷附臺北市政府警察局舉發違反道路交通管理事件
    通知單（北市警交大字第AB0000000 號）、臺北市交通事件
    裁決所違反道路交通管理事件裁決書（北市裁罰字第裁22－
    AB0000000 號）可稽。
三、受處分人異議意旨略以：經伊從舉發路徑沿途查看，僅有1
    支限速40之標誌（下稱系爭號誌）設置於塔悠路與松河街之
    轉角處，離舉發科學儀器現場，並未於100 公尺之距離，不
    符合道路交通管理處罰條例第7 條之2 第3 項規定之「一般
    道路須至少於100 公尺... 明顯標示之」之要件，且伊駕駛
    車輛從該巷右轉，以坐在駕駛座之高度，該系爭號誌已遭圍
    牆、樹木及其他路標阻擋，故其標示並非明顯，亦不符上開
    規定之「明顯標示」之要件，為此不服，爰據此聲明異議，
    請求撤銷原處分云云。
四、本院查：
  (一)本件異議人即受處分人曾文進於前揭時、地，駕駛系爭車
      輛自塔悠路右轉松河街（西往東）方向行駛，因超速行駛
      經警依採證照片舉發有「限速40公里，經測時速57公里，
      超速17公里未滿20公里」違規等情，為異議人所不爭，並
      有卷附臺北市政府警察局北市警交大字第AB0000000 號舉
      發違反道路交通管理事件通知單、系爭車輛超速採證照片
      1 幀可稽（見本院卷第13頁、第20頁），此部分事實洵堪
      認定，合先敘明。
  (二)異議人雖以前詞置辯。惟：
      按道路交通管理處罰條例第7 條之2 第3 項雖規定，對於
      行車速度超過規定之最高速限或低於規定之最低速限之違
      規行為，採用固定或非固定式科學儀器取得證據資料證明
      者，於一般道路須至少於100 公尺，於高速公路、快速公
      路須至少於300 公尺前，明顯標示之，然上開規定係因考
      量行政機關處罰違規超速之行為，其目的並不在於處罰本
      身，乃係欲透過此舉而促使駕駛人能夠遵守速限規定，進
      而保障路人及行車安全，故要求交通及警政單位，在一定
      距離前樹立警告標示，以提醒駕駛人更加注意遵守速限規
      定，並避免有遭民眾詬病為「偷拍」之執法方式。且駕駛
      人開車應遵守交通速限，除為法定之義務外，是為最基本
      之交通常識與行車規範，自不因上開條文之增訂而有所減
      輕，亦無所謂「該標示100 公尺內不會有測速照相儀器」
      而得任意超速之信賴利益可言，是以執法單位若確實採取
      相當之提醒措施，使駕駛人能預見前方有測速照相儀器之
      可能，而得適時將速度維持在法定速限內，即應認該超速
      取締已符合正當法定程序之要求；另依道路交通管理處罰
      條例第4 條第2 項之規定亦授權行政機關，對於道路交通
      標誌之指示、標示方式、設置基準及設置地點等事項制定
      規則，以執行道路交通管理、維護交通秩序、確保交通安
      全等工作，故行政機關依據當地之交通流量、人口密集程
      度、巷道之路面寬窄、行車車道數目等因素考量所依法設
      置之道路交通標誌，除有重大明顯瑕疵或其他違法情形外
      ，一般用路人自始均即有應予遵守之義務，未因是否另設
      置測速照相儀器而有不同之判斷標準。查本件執勤員警於
      99 年3月11日執行違規取締勤務時，就「限速40公里、前
      有測速照相、請依速限行駛」之固定告示牌即系爭號誌已
      先行照相，有卷附現場採證照片1 張可參（見本院卷第21
      頁），堪認執勤員警係於有超速照相警告標誌之路段依規
      定取締超速等情屬實，且本件異議人自承其由塔悠路右轉
      松河街（西往東）方向行駛，則系爭車輛於巷口轉彎後，
      從幾近於暫停之狀態，而能在100 公尺內超速違規達時速
      57公里，實與常情相悖，故異議人應當已於松河街行駛相
      當之距離，始因超速而為雷達測速儀器拍照取締，是異議
      人辯稱舉發超速之地點並未於100 公尺之距離，顯係卸責
      之詞，委不足採。
 (三) 異議人雖又辯稱該系爭標誌已遭圍牆、樹木及其他路標阻
      擋，故其標示並非明顯，伊根本無法清楚辨識云云。惟查
      ，系爭標誌經執勤員警於99年3 月11日先行照相，已如上
      述，衡諸採證照片所示（見本院卷第21頁），自正面而視
      ，系爭標誌設立位置明顯，標示清楚，並無難以辨識等情
      。雖異議人稱其係自塔悠路巷口右轉松河街，以坐在駕駛
      座之高度無法清楚辨識，然據異議人聲明異議狀所提出之
      採證照片所示（見本院卷第7 頁），巷口右轉處，設有「
      停」車再開之警告標誌，係異議人第一眼所見，亦為異議
      人所自承，已可清楚辨識，又異議人係領有駕駛執照之人
      ，自當認知該標誌之意思無虞，故異議人於巷口轉彎時即
      應減慢速度，停車觀察後再行轉彎，則其於巷口停等轉彎
      時，除應注意巷口左右之路況外，並應能同時注意系爭標
      誌之設立及告示，雖系爭標誌於進入巷口前有被圍牆或樹
      木等遮蔽物阻擋視線，惟自異議人駕駛系爭車輛接近巷口
      時，對系爭標誌尚非自始至終均無法看見。又道路交通管
      理處罰條例第7 條之2 第3 項之「明顯標示」，應係指標
      誌就警告之內容，於外觀上依一般人之認識能力為標準，
      均能為一般駕駛人所認識，客觀上之設置亦無難以看見及
      辨識之困難等情形，則系爭標誌於設計上除符合法定要件
      外，外觀上一般人均能一望即知係限速行駛、測速照相之
      內容，並無認知之困難，雖客觀上僅因異議人行車角度或
      駕駛位置之不同而無法立即清楚看見，惟系爭標誌設置於
      巷口轉角處，本係待駕駛人於進入巷口前，即能為「明顯
      」之看見，且系爭標誌如異議人提供之採證照片所示（見
      本院卷第7 頁），對異議人而言尚可看見系爭標誌之外觀
      及牌緣，仍有預見可能性，則異議人應注意，能注意而不
      注意該系爭標誌，已有過失，自難據以免責，是異議人前
      開所辯，實難憑採。
五、綜上所述，異議人確有於上揭時、地超速行駛之違規行為，
    是原處分機關依道路交通管理處罰條例第40條、第63條第1
    項第1 款（原處分漏載第1 款）及違反道路交通管理事件統
    一裁罰基準表規定，裁處異議人罰鍰1,600 元，並記違規點
    數1 點，核無違誤，本件異議人之異議為無理由，應予駁回
    。
據上論斷，應依道路交通事件處理辦法第18條，裁定如主文。
中    華    民    國    99    年    11    月    30    日
                        交通法庭法  官   李育仁
以上正本證明與原本無異。
如不服本裁定應於送達後5日內向本院提出抗告狀。
                                書記官   張茹茵
中    華    民    國    99    年    11    月    30    日

司法院資訊處製作；財團法人民間司法改革基金會備份。
